臺灣新北地方法院刑事判決
111年度審易字第2170號
公  訴  人  臺灣新北地方檢察署檢察官
被      告  方晨恩






上列被告因違反毒品危害防制條例案件，經檢察官提起公訴（11
1年度偵字第7425號），被告於本院準備程序中就被訴事實為有
罪之陳述，經本院裁定進行簡式審判程序，判決如下：
    主  文
方晨恩持有第三級毒品純質淨重五公克以上，處有期徒刑參月，
如易科罰金，以新臺幣壹仟元折算壹日；扣案如附表編號1所示
之毒品咖啡包陸拾包均沒收之。
    事  實
一、方晨恩明知4-甲基甲基卡西酮、甲基-N,N-二甲基卡西酮業
    經毒品危害防制條例列為第三級毒品，未經許可，不得非法
    持有，竟仍基於持有第三級毒品純質淨重5公克以上之犯意
    ，於民國111年1月11日23時許，在新北市○○區○○○路00號3樓
    之317房（下稱本案房間）內，自真實姓名年籍不詳、自稱
    「王宣仁」之成年男子處取得如附表所示含第三級毒品4-甲
    基甲基卡西酮、甲基-N,N-二甲基卡西酮成分之毒品咖啡包
    共70包（成分、重量詳如附表所示）而非法持有之。嗣於11
    1年1月12日7時許，經警持本院核發之搜索票至本案房間執
    行搜索查獲，並當場扣得如附表編號1所示含第三級毒品4-
    甲基甲基卡西酮、甲基-N,N-二甲基卡西酮成分之毒品咖啡
    包60包，而查悉上情。
二、案經新北市政府警察局三重分局報告臺灣新北地方檢察署檢
    察官偵查起訴。
    理  由
壹、程序方面：
    本件被告方晨恩所犯係死刑、無期徒刑、最輕本刑為3年以
    上有期徒刑以外之罪，其於準備程序中就被訴事實為有罪之
    陳述，經法官告知簡式審判程序之旨，並聽取公訴人及被告
    之意見後，依刑事訴訟法第273條之1第1項規定，裁定本案
    改依簡式審判程序審理，且依刑事訴訟法第273條之2及第15
    9條第2項規定，不適用傳聞法則有關限制證據能力之相關規
    定，合先敘明。
貳、實體方面：
一、上揭犯罪事實，業經被告方晨恩於警詢時、偵查中、本院準
    備程序及審理時均坦承不諱，並有如附表編號1所示之毒品
    咖啡包60包扣案可資佐證及本院搜索票、新北市政府警察局
    三重分局搜索扣押筆錄、扣押物品目錄表各1份、扣案毒品
    咖啡包暨檢驗照片3張在卷可稽（見偵查卷第6、18至20、49
    至50頁）；而扣案毒品咖啡包經送內政部警政署刑事警察局
    鑑定結果，驗前淨重170.4公克，取樣0.84公克鑑定用罄，
    驗餘淨重169.56公克，檢出第三級毒品4-甲基甲基卡西酮（
    純度約3%）、微量甲基-N,N-二甲基卡西酮成分，4-甲基甲
    基卡西酮驗前純質淨重5.11公克等節，有內政部警政署刑事
    警察局111年8月4日刑鑑字第1110063942號鑑定書1份在卷可
    參（見偵查卷第87頁），足認被告之自白與事實相符，洵堪
    採為認定事實之依據。本案事證明確，被告犯行洵堪認定，
    應予依法論科。
二、論罪科刑：
  ㈠核被告所為，係犯毒品危害防制條例第11條第5項之持有第三
    級毒品純質淨重5公克以上罪。
  ㈡毒品危害防制條例第17條第1項規定：「犯第4條至第8條、第
    10條或第11條之罪，供出毒品來源，因而查獲其他正犯或共
    犯者，減輕或免除其刑。」須被告先供述毒品來源，偵查犯
    罪機關據以查獲其他正犯或共犯，二者兼備並有因果關係，
    始能適用獲上述寬典。倘被告雖陳述毒品來源，但警方或偵
    查犯罪機關未因而破獲其他正犯或共犯，即與上述規定減輕
    或免除其刑之要件不合。又有無上述因而查獲其他正犯或共
    犯之事實，固不以被告所指毒品來源之正犯或共犯經起訴及
    判決有罪確定為必要，亦未可僅因該正犯或共犯經不起訴處
    分，即逕認不符上開減輕或免除其刑規定，惟若事實審法院
    本於其採證認事之職權，於綜合審酌卷內相關事證資料後，
    仍認並無因而查獲其他正犯或共犯者，自不得任意指為違法
    （最高法院111年度台上字第4390號判決意旨參照）。查，
    被告於警詢及偵查時固供出本案毒品來源為「王宣仁」，並
    經新北市政府警察局三重分局以其涉嫌販賣第三級毒品予被
    告而移送臺灣新北地方檢察署檢察官偵辦，然該案經檢察官
    偵查結果，認除被告單一指訴外，並無相關通訊監察譯文、
    通聯紀錄、對話紀錄等證據足供核對，且王宣仁亦堅詞否認
    犯行，因此認王宣仁犯罪嫌疑不足，而以臺灣新北地方檢察
    署檢察官111年度偵字第32655號為不起訴處分在案，有前開
    不起訴處分書附卷可憑；此外，復無其他證據可認王宣仁係
    被告本案所涉毒品之上手，難認被告符合供出毒品來源因而
    查獲其他正犯之要件，故本件無毒品危害防制條例第17條第
    1項減免其刑規定之適用，附此敘明。
  ㈢爰審酌被告漠視法令禁制而持有第三級毒品純質淨重5公克以
    上，所為應予非難，惟念其持有第三級毒品之數量尚非至鉅
    ，時間亦短，並衡酌其於109年間有因施用毒品案件經法院
    論罪科刑及執行完畢紀錄，有臺灣高等法院被告前案紀錄表
    1份在卷可考，復兼衡其犯罪之動機、目的、手段、犯罪後
    坦認犯行之態度，及其自陳高職肄業之智識程度、入監前從
    事網拍工作、須扶養1名子女之生活狀況等一切情狀，量處
    如主文所示之刑，並諭知如易科罰金之折算標準，以資懲儆
    。
三、沒收：
  ㈠按毒品危害防制條例第18條第1項前段所定應予沒收銷燬之毒
    品，以經查獲之第一、二級毒品為限，而毒品依其成癮性、
    濫用性及對社會危害性，共分為四級，上開條例並就製造、
    運輸、販賣、意圖販賣而持有、以非法方法使人施用、引誘
    他人施用及轉讓不同等級之毒品等行為，分別定其處罰，至
    施用或持有第三、四級毒品，因其可罰性較低，除持有第三
    、四級毒品純質淨重5公克以上者，依109年1月15日修正公
    布，於同年7月15日施行之毒品危害防制條例第11條第5項、
    第6項之規定應處以刑責以外，其餘情形未設處罰之規定。
    然鑑於第三、四級毒品均係管制藥品，特於同條例第11條之
    1明定無正當理由，不得擅自持有，另同條例第18條第1項後
    段則規定查獲之第三、四級毒品，無正當理由而擅自持有者
    ，沒入銷燬之。從而，依同條例第18條第1項後段應沒入銷
    燬之毒品，專指查獲施用或持有之第三、四級毒品未達純質
    淨重5公克者而言；倘係查獲製造、運輸、販賣、意圖販賣
    而持有、以非法方法使人施用、引誘他人施用、轉讓第三、
    四級毒品或持有純質淨重5公克以上第三、四級毒品，既屬
    同條例相關法條明文規定處罰之犯罪行為，即非該條項應依
    行政程序沒入銷燬之範圍。又同條例第19條第1項所定「供
    犯罪所用之物」，係指犯第4條至第9條、第12條、第13條或
    第14條第1項、第2項之罪所用之物，不包括毒品本身在內，
    尚不得援引為沒收第三、四級毒品之依據。再同條例對於查
    獲之製造、運輸、販賣、意圖販賣而持有、以非法方法使人
    施用、引誘他人施用、轉讓第三、四級毒品及持有純質淨重
    5公克以上第三、四級毒品之沒收，並無特別規定，如其行
    為已構成犯罪，則該毒品即屬不受法律保護之違禁物，應回
    歸刑法之適用，依刑法第38條第1項之規定宣告沒收（參見
    最高法院96年台上字第727號判決意旨）。準此，扣案如附
    表編號1所示含第三級毒品4-甲基甲基卡西酮、甲基-N,N-二
    甲基卡西酮成分之毒品咖啡包60包，均係違禁物，不問屬於
    被告與否，應依刑法第38條第1項規定宣告沒收；而包裝上
    開毒品之外包裝袋60個，均因包覆毒品，其上顯留有該毒品
    之殘渣，無論依何種方式均難與之完全析離，應整體視之為
    毒品，與上開第三級毒品併同沒收。至於鑑驗用罄或經被告
    飲用完畢部分，因已滅失，爰不再為沒收之諭知。
  ㈡至其餘扣案物品均與本案持有第三級毒品純質淨重5公克以上
    犯罪無涉，自無從於本案宣告沒收，附此敘明。
據上論斷，應依刑事訴訟法第273條之1第1項、第299條第1項前
段，毒品危害防制條例第11條第5項，刑法第11條前段、第41條
第1項前段、第38條第1項，判決如主文。
本案經檢察官林殷正提起公訴，經檢察官高智美到庭執行職務。
中　　華　　民　　國　　111 　年　　11　　月　　30　　日
                  刑事第二十五庭  法  官      曾淑娟
上列正本證明與原本無異。
如不服本判決，應於判決送達後20日內敘明上訴理由，向本院提
出上訴狀(應附繕本)，上訴於臺灣高等法院。其未敘述上訴理由
者，應於上訴期間屆滿後20日內向本院補提理由書「切勿逕送上
級法院」。
                                  書記官      王若安
中　　華　　民　　國　　111 　年　　12　　月　　1 　　日
附錄本案論罪科刑法條全文：
毒品危害防制條例第11條
持有第一級毒品者，處3年以下有期徒刑、拘役或新臺幣30萬元
以下罰金。
持有第二級毒品者，處2年以下有期徒刑、拘役或新臺幣20萬元
以下罰金。
持有第一級毒品純質淨重10公克以上者，處1年以上7年以下有期
徒刑，得併科新臺幣1百萬元以下罰金。
持有第二級毒品純質淨重20公克以上者，處6月以上5年以下有期
徒刑，得併科新臺幣70萬元以下罰金。
持有第三級毒品純質淨重5公克以上者，處2年以下有期徒刑，得
併科新臺幣20萬元以下罰金。
持有第四級毒品純質淨重5公克以上者，處1年以下有期徒刑，得
併科新臺幣10萬元以下罰金。
持有專供製造或施用第一級、第二級毒品之器具者，處1年以下
有期徒刑、拘役或新臺幣10萬元以下罰金。

附表：
編號 名稱 數量 成分 重量 備註   1 毒品咖啡包 60包 第三級毒品4-甲基甲基卡西酮（純度3％）、微量第三級毒品甲基-N,N-二甲基卡西酮 總淨重：170.40公克 驗餘淨重：169.56公克 第三級毒品4-甲基甲基卡西酮之純質淨重：5.11公克 實際扣案   2 毒品咖啡包  10包 同上 總淨重：28.4公克 (計算式：170.40÷60×10=28.4) 第三級毒品4-甲基甲基卡西酮之純質淨重：0.852公克 (計算式：28.4×0.03=0.852) 查獲前已經被告飲用完畢